【裁判字號】    90,上訴,1203
【裁判日期】    901019
【裁判案由】    誣告
【裁判全文】
臺灣高等法院高雄分院刑事判決          九十年度上訴字第一二三號
    上  訴  人
    即  自訴人  甲○○
    自訴代理人  戴國石  律師
    被      告  乙○○
右上訴人因被告誣告案件，不服臺灣高雄地方法院九十年度自字第七十六號中華民國
九十年六月二十九日第一審判決，提起上訴，本院判決如左：
      主      文
原判決撤銷。
乙○○無罪。
      理      由
一、自訴意旨略以：乙○○與甲○○有親戚關係，因與甲○○就高雄市○○區○○街
    四十二巷廿一號房屋改建有所爭執，於民國八十九年二月十八日上午某時，甲○
    ○派人欲整修上開房屋時，與乙○○之子薛藤樹及堂兄弟薛永豐、薛杉昭發生衝
    突，然乙○○明知甲○○並無與之有肢體上接觸，竟意圖使甲○○受刑事處分，
    於八十九年三月二日向高雄市政府警察局左營分局刑事組提出甲○○以徒手推倒
    乙○○之方式，致乙○○受有後顱枕部四×三公分之挫傷瘀腫之傷害告訴，致台
    灣高雄地方法院檢察署以八十九年偵字第七一九０號將甲○○以涉嫌傷害罪提起
    公訴，嗣於台灣高雄地方法院九十年度易字第一八六號傷害案件審理中，乙○○
    主動提出撤回傷害告訴，始知上情，因認被告乙○○涉犯有刑法第一百六十九條
    第一項之誣告罪嫌云云。
二、按犯罪事實應依證據認定之，無證據不得推定其犯罪事實，刑事訴訟法第一百五
    十四條定有明文。又認定不利於被告之事實，須依積極證據，苟積極證據不足為
    不利於被告事實之認定時，即應為有利於被告之認定，不更必有何有利之證據。
    而刑事訴訟法上所謂認定犯罪事實之證據，係指足以認定被告確有犯罪行為之積
    極證據而言，該項證據自須適合於被告犯罪事實之認定，始得採為斷罪資料（最
    高法院三十年上字第八一六號判例、最高法院二十九年上字第三一０五號判例參
    照）。再者，誣告罪之成立，以告訴人所訴被訴人之事實完全出於虛構為要件，
    若係出於誤會或懷疑有此事實而為申告，所告又非全然無因，惟因缺乏積極證據
    證明其所訴之事實為真實，致被訴人不受追訴處罰，而在積極方面尚無證據證明
    告訴人確係故意虛構者，仍不能以誣告罪論處。且誣告罪之成立以意圖他人受刑
   事處分或懲戒處分，而為虛偽之告訴告發報告者為要件。所謂虛偽係指明知無此
    事實故意捏造而言，若告訴人誤認有此事實或以為有此嫌疑，自不得指為虛偽，
    即難以誣告罪相繩，最高法院四十四年度台上字第八九二號、四十三年度台上字
    第二五一號、四十六年度台上字第九二七號、四十年度台上字第八八號判例明揭
    斯旨。
三、自訴人認被告乙○○涉犯誣告罪嫌，無非以自訴人之指訴，被告當日未受有任何
    傷害，亦有證人邱吳金蘭，買綏葆、許西旭、何玉收、徐客讓及照片三張為其論
    罪之依據。
四、訊據被告乙○○矢口否認有何誣告犯行，辯稱：甲○○揮手作勢推我，我向後退
    跌倒受傷等語，經查：
    (一)被告乙○○與子薛藤樹及其堂兄弟薛永豐、薛杉昭等人，與自訴人甲○○之夫
      均為薛氏族人，蔡女之公公薛進興於其生前薛氏所有之土地上，創建揚善堂，
      作為鄰里活動中心，自訴人以其建築物為自訴人之女薛鈞內所有，由自訴人管
      理，因建物老舊，自訴人僱請工人整修，於八十九年二月十八日上午十時許，
      被告乙○○見蔡女正在修繕其女所有之上開房屋，遂前往勸止，雙方發生爭執
      ，自訴人嚇令被告等人離去，被告年屆八十，行動遲緩，蔡女揮手作勢趕被告
      往屋外走去，被告不慎往後跌跤，致後顱枕部有四×三之挫傷瘀腫等情，業經
      被告乙○○陳述在卷，復有驗傷診斷書足憑。
    (二)被告乙○○及子薛藤樹及其堂兄弟薛永豐、薛杉昭等人，經自訴人要求退去，
      惟被告等人拒絕，蔡女隨手以準備之照像機拍攝薛藤樹，薛藤樹將蔡女照像機
      揮落，自訴人旋於八十九年二月十八日十二時許，向高雄市政府警察局左營分
      局左營派出所提出告訴被告等人觸犯公然侮辱，毀損、搶奪、妨害自由罪嫌，
      有警訊筆錄足憑，甲○○嗣後又向台灣高雄地方法院提起自訴，經原審法院以
      八十九年自字第三三七號判決自訴不受理在案，亦有該刑事判決可考。
    (三)被告乙○○於八十九年二月廿六日，向高雄市政府警察局左營分局提出甲○○
      涉犯傷害罪嫌之告訴，被告於警訊指稱：「（八十九年二月十八日許，你與薛
      藤樹、薛永豐等人是否前往本市○○區○○街四十二巷二一號甲○○之女住處
      ，出言恐嚇辱不得再檢舉「揚善堂」搭建屋頂鐵架乙事，否則要給她好看﹖
      ）我們是去勸她不要再檢舉，並沒有恐嚇要給她好看，但相勸中蔡女不但不理
      會，反而要推我出去屋外，致我後腦撞到牆壁受傷等語，有警訊筆錄足按，亦
      有驗傷診斷書足憑。證人莊阿養於原審法院九十年度易字第一八六號傷害案件
      證述：「我看見一位年輕太太在推一位老人家，我是看見年輕太太的背後沒有
      看到其正面，其那位太太體格身高與庭上的被告（指甲○○）相似，但我不確
      定是否就是被告，那位較老的太太即在庭上的告訴人（指乙○○）」。證人林
      金龍亦證述：「當時年紀較輕的婦女面對我，年紀較大的婦女背對我，我看見
      年輕的婦女用手推較老的婦女前胸二下，但老婦人沒有跌到也沒有撞到任何東
      西，出手的年輕婦女就是被告（指甲○○），年紀較輕的婦女就是庭上的告訴
      人（乙○○）。」各等語（原審傷害卷九十年三月十五日、四月三日訊問筆錄
      ），自訴人甲○○既有推趕被告乙○○等情，被告後顱枕部有受傷乙節，亦有
      驗傷診斷書可考，雖被告乙○○為息訟於傷害案件第一審言詞辯論終結前撤回
      告訴，亦有原審法院九十年易字第一八六號不受理判決可考，被告乙○○提出
      傷害之告訴，尚非全然無因，亦非故意虛構事實。
    (四)自訴人於自訴狀稱證人邱吳金蘭，買綏葆、許西旭、何玉收及徐客讓足證伊並
      未傷害被告等語云云，惟查證人邱吳金蘭為水泥工人，當日受僱於自訴人於事
      發地點修繕房屋，事發時被告與自訴人均在外間房屋屋內，證人邱吳金蘭並非
      自始至終均在場見聞，證人買綏葆、許西旭均是自訴人僱用之水電工人，均忙
      於內間房屋之屋內工作，無法見聞外間房屋之情事；證人何玉收及徐客讓乃事
      後方至現場，故就事發當時之情況亦無見聞。被告後顱枕部之腫傷，因外覆毛
      髮，若未仔細觸摸，亦難看出，故證人何玉收、徐客讓未發現被告之傷亦屬當
      然，而自訴人所附照片亦因毛髮覆蓋自難看出腫傷，故上開證人及照片實難認
      定被告故意捏造事實而為告訴。
綜上所述，被告既未故意捏造事實而為告訴，揆之前揭說明及判例要旨，既不得以誣
告罪相繩。此外，復查無其他積極證據足資審認被告有何自訴人所指之誣告犯行，應
認其罪嫌不足自應為無罪之諭知。
四、原審不察，遽予論科，尚有未洽，自訴人上訴指摘原判決量刑太輕，猶指被告犯
    罪，雖無理由，惟原判決既有可議，自應予撤銷，並改為被告無罪之判決。
據上論結，應依刑事訴訟法第三百六十九條第一項前段、第三百六十四條、第三百零
一條第一項，判決如主文。
中    華    民    國      九十      年       十       月  十  九     日
                              臺灣高等法院高雄分院刑事第八庭
                                  審判長法官  郭雅美
                                        法官  張盛喜
                                        法官  莊飛宗
右正本證明與原本無異。
如不服本判決，應於判決送達後十日內向本院提出上訴狀，其未述理由者並應於提
出上訴狀後十日內向本院補提理由書（應附繕本)。
                                      書記官  林淑敏
中    華    民    國      九十      年       十       月     二十三     日
                                                                  Ａ


司法院資訊處製作；財團法人民間司法改革基金會備份。
